【裁判字號】    92,交訴,43
【裁判日期】    920423
【裁判案由】    業務過失致死
【裁判全文】
臺灣臺中地方法院刑事判決                          九十二年度交訴字第四三號
    公  訴  人  臺灣臺中地方法院檢察署檢察官
    被      告  甲○○
    被      告  乙○○
右列被告因過失致人於死案件，經檢察官提起公訴（九十二年度偵字第九九三號），
本院判決如左：
    主  文
甲○○因過失致人於死，處有期徒刑陸月，如易科罰金以佰元折算壹日。緩刑貳年
。
乙○○無罪。
    事  實
一、甲○○於民國九十年十一月二十八日八時十七分許，駕車號Ｈ４─６６１７號自
    用小客車，沿台中縣梧棲鎮○○路，由台中縣梧棲鎮往台中巿方向行駛，行經台
    中縣梧棲鎮○○路及中華路時，本應注意車前狀況，於行經交岔路口時，更應注
    意路口之行車狀況，隨時採取必要之安全措施，且依當時情形，天候為晴、路面
    無障礙、視距良好，又無不能注意之情事，竟疏於注意，致與蘇聰明所騎乘之車
    號ＣＦＸ─３２１號重型機車發生擦撞，蘇聰明倒地後，又遭與甲○○同向行駛
    ，但非行駛於同一車道之乙○○所駕駛車號Ｍ２─７４０２號小貨車因避煞不及
    輾過，使蘇聰明因此受到頭部外傷，左上、下肢骨折，顱內出血死亡。甲○○隨
    即於犯行被發覺前，由乙○○以電話向台中縣警察局清水分局梧棲分駐所自首而
    接受裁判。
二、案經台中縣警察局清水分局報請灣台中地方法院檢察署檢察官相驗後自動檢舉偵
    查起訴。
    理  由
甲、有罪部分
一、右開事實訊據被告甲○○均坦承不諱，並有道路交通事故調查報告表及現場勘驗
    筆錄一件、照片十幀附卷可佐，而被害人蘇聰明因本件車禍死亡，並經公訴人督
    同法醫師相驗屬實，有驗斷書、相驗屍體證明書及勘驗筆錄在卷足憑。按汽車行
    駛時，駕駛人應注意車前狀況並隨時採取必要之安全措施，道路交通安全規則第
    九十四條第三項定有明文，且駕駛人行經交岔路口時，應注意路口之行車狀況，
    隨時為煞車之準備，被告領有駕照，對上揭規定及說明，理應知之甚稔，且依肇
    事當時狀況，又非不能注意，被告甲○○竟疏於注意車前及路口行車狀況，致與
    被害人蘇聰明發生車禍，被害人蘇聰明因車禍倒地後，又遭因閃避不及之被告乙
    ○○駕車輾過，以致死亡，被告甲○○顯有過失，且被告甲○○之過失行為與被
    害人死亡間，具有相當因果關係，被告甲○○之犯行洵堪認定。
二、核被告甲○○所為，係犯刑法第二百七十六條第一項之過失致死罪，被告甲○○
    於肇事後即由被告乙○○向警報案，並留於現場，於犯罪偵查機關未發覺前，主
    動向到場處理之警員蘇聰明坦承其為肇事者，自首而接受裁判，有警訊筆錄、台
    中縣警察局清水分局梧棲分駐所相驗案件初步調查報告表、職務報告書等件在卷
    可按，應依法減輕其刑。爰審酌被告甲○○過失程度之輕重、被告肇事後態度、
    及肇事後被告甲○○已與被害人家屬成立民事和解並賠償損害（有雲林縣口湖鄉
    調解委員會調解筆錄影本一件在卷可考）等一切情狀，量處如主文第一項所示之
    刑，並諭知易科罰金之折算標準。又查被告甲○○前未曾受有期徒刑以上刑之宣
    告，有台灣台中地方法院檢察署刑案資料查註紀錄表在卷可按。被告甲○○因過
    失致犯本罪，其經此教訓，當知謹慎而無再犯之虞，本院認所宣告之刑，以暫不
    執行為宜，爰併宣告緩刑二年，以勵自新。
乙、無罪部分
一、公訴意旨另以：被告甲○○（前已論罪科刑）於九十年十一月二十八日八時十七
    分許，駕車號Ｈ４─６６１７號自用小客車，沿台中縣梧棲鎮○○路，由台中縣
    梧棲鎮往台中巿方向行駛，行經台中縣梧棲鎮○○路及中華路時，本應注意車前
    狀況，於行經交岔路口時，更應注意路口之行車狀況，隨時採取必要之安全措施
    ，且依當時情形，天候為晴、路面無障礙、視距良好，又無不能注意之情事，竟
    疏於注意，致與蘇聰明所騎乘之車號ＣＦＸ─３２１號重型機車發生擦撞，蘇聰
    明倒地後，又遭與甲○○同向行駛，且未與甲○○所駕駛之自小客車保持隨時可
    煞車之安全距離之由乙○○（係郵務士，以駕駛小貨車送達郵件為業，為從事業
    務之人）所駕駛車號Ｍ２─７４０２號小貨車輾過，使蘇聰明因此受到頭部外傷
    ，左上、下肢骨折，顱內出血死亡。因認被告乙○○涉有刑法第二百七十六條第
    二項之業務過失致死罪嫌。
二、按犯罪事實應依證據認定之，無證據不得推定其犯罪事實；又不能證明被告犯罪
    或其行為不罰者，應諭知無罪之判決，刑事訴訟法第一百五十四條第三百零一
    條第一項分別定有明文。次按被告之自白，不得作為有罪判決之唯一證據，仍應
    調查其他必要之證據，以察其是否與是否與事實相符；又刑事訴訟上證明之資料
    ，無論其為直接或間接證據，均須達於通常一般之人均不致有所懷疑，而得確信
    其為真實之程度，始得據為有罪之認定，若其關於被告是否犯罪之證明未能達此
    程度，而有合理懷疑之存在，致使無從形成有罪之確信，根據「罪證有疑，利於
    被告」之證據法則，即不得遽為不利被告之認定（刑事訴訟法第一百五十六條第
    二項、最高法院七十六年台上字第四九八六號判例意旨參照）。
三、本件公訴人認被告乙○○涉有業務過失致死罪嫌，無非係以被告乙○○承認伊跟
    在被告甲○○車後面，與其是同車道，因認被告乙○○應注意並能注意卻未注意
    與甲○○之前車保持隨時可以煞停之安全距離，致輾過經與甲○○之小客車發生
    擦撞後倒地之被害人蘇聰明，應有過失及有道路交通事故調查報告表、現場勘驗
    筆錄各一件、照片十幀及驗斷書、相驗屍體證明書、勘驗筆錄等件在卷為其主要
    論據。惟訊據被告固供承在右揭時地駕車輾過發生車禍後倒地之被害人蘇聰明致
    其死亡之事實，惟堅決否認有何過失，辯稱：當時甲○○是行駛內車道，伊係行
    駛中線車道，對於與被告甲○○發生車禍後突然倒於其車道之被害人蘇聰明，實
    屬無從防範等語。則首應審究者則為被告乙○○是否有防範之可能。
(一)、查經檢視被告乙○○於警訊中所言已明白供稱：「我行經中棲路（西往東）往
      沙鹿方向，走中間車道。當時我看到的交通號誌為綠燈」、「我與另一部自小
      客車號Ｈ４─６６１７號均直行方向，我在中間車道，另一部在內側車道」，
      並未承認與被告甲○○之車行駛同一車道。而依被告乙○○於偵查中雖曾供稱
      ：「我跟在甲○○車後面，是該機車與她發生車禍撞上後，再與我車發生擦撞
      」、「（問：你車與女子車同車道？）應該有，我是中線車道」，似有自白與
      被告甲○○同車道，惟並未肯定稱被告甲○○是行駛中線車道，且此與被告審
      理中所稱及警訊中之供述均不相符，自難遽採，且同案被告甲○○於偵查中亦
      明白供稱並未看到被告乙○○之車。另以卷附相片中被告甲○○之汽車左後方
      、乙○○之車右前方均有被撞擊凹陷痕跡，及依前開道路交通事故調查報告表
      所顯示，死者之機車在地上留有刮地痕之情，死者之機車撞擊被告甲○○之汽
      車後應有斜向移動之可能，而非撞後即停於原位，而遭隨後駛至之被告乙○○
      車輾壓，則公訴人以被告乙○○與被告甲○○行駛同車道，違背道路交通安全
      規則第九十四條第一項之規定，未注意與前車保持隨時可以煞停距離而有過失
      ，亦屬乏據。且依該條之條文意旨，應係為避免後車追撞前車，與本件之死者
      機車於撞擊被告甲○○之汽車左後方後，仍繼續移動向被告乙○○之車靠近，
      致在其右前側產生碰撞之情形，應不相同，被告乙○○對於先與被告甲○○所
      駕汽車突然發生碰撞而再來碰撞己車之死者機車應有難以防範之情形。
(二)、綜前所述，本件被告乙○○於偵查中之自白與事實並不相符，且公訴人所舉證
      據及本院調查所得，被告乙○○雖有在被告甲○○車後之可能，惟對二車是否
      行駛同一車道尚乏證據證明，而對於本件車禍之發生，被告乙○○是否確有防
      範之可能，其是否未保持安全距離及此與本件車禍發生是否確有因果關係，均
      不足以使本院卻除合理之懷疑，而達確信之程度；此外復查無其他積極證據足
      資認為被告乙○○有何其他違反何交通規則或注意義務之過失，揆諸前揭證據
      法則，即不得遽為不利被告乙○○之認定，自應為被告乙○○無罪之諭知。
據上論斷，應依刑事訴訟法第二百九十九條第一項前段、第三百零一條第一項，刑法
第二百七十六條第一項、第六十二條前段、第七十四條第一款，罰金罰鍰提高標準條
例第一條前段，第二條前段，判決如主文。
中      華      民      國      九十二      年    四    月    二十三    日
                                      台灣台中地方法院交通法庭
                                        法  官
右正本證明與原本無異。
如不服本判決，應於送達後十日內向本院提出上訴狀（須附繕本），上訴於台灣高等
法院台中分院。
                                        書記官
中      華      民      國      九十二      年    四    月    二十三    日
附錄論罪科刑法條
刑法第二百七十六條第一項
    因過失致人於死者，處二年以下有期徒刑、拘役或二千元以下罰金。


司法院資訊處製作；財團法人民間司法改革基金會備份。
